【裁判字號】    99,上易,137
【裁判日期】    990412
【裁判案由】    （家暴）傷害
【裁判全文】
臺灣高等法院臺中分院刑事判決         99年度上易字第137號
上  訴  人  臺灣彰化地方法院檢察署檢察官
上  訴  人
即  被  告  丙○○
上列上訴人因被告（家暴）傷害案件，不服臺灣彰化地方法院98
年度易字第942號中華民國98年12月4日第一審判決（起訴案號：
臺灣彰化地方法院檢察署98年度偵字第5522號），提起上訴，本
院判決如下：
    主  文
上訴駁回。
丙○○緩刑貳年，緩刑期內付保護管束。
    犯罪事實
一、丙○○與乙○○於97年6月6日結婚，互為配偶關係（2人已
    於99年3月1日兩願離婚），屬家庭暴力防治法第3條第1款所
    定之家庭成員關係。詎丙○○於下列時、地，因家庭細故與
    乙○○發生爭吵、口角，竟分別3次基於普通傷害他人身體
    之犯意，對乙○○為傷害行為：
  (一)於98年1月31日凌晨1時許，在彰化縣彰化市○○路33巷16弄
    3號3樓兩人住處房間內，因與乙○○就是否返回娘家、寒假
    外出遊玩之時間長短發生口角爭執後，竟手持乙○○所有之
    鐵製熱水瓶1個，朝乙○○之左手臂部位毆打，致乙○○因
    而受有上臂挫傷之普通傷害。
  (二)於98年3月16日晚上8時許，在臺中市市○路123號5樓之5兩
    人居處內，因與乙○○就訂購冰箱付款問題而發生爭執，竟
    徒手朝乙○○之右大腿部位搥打，致乙○○因而受有右大腿
    瘀傷之普通傷害。
  (三)於98年5月23日上午8時許，在彰化縣彰化市○○路33巷16弄
    3號3樓兩人住處房間內，見乙○○欲下樓將昨夜夫妻發生爭
    吵內容告知乙○○之父母，而欲阻止乙○○下樓時，竟張嘴
    朝乙○○之左手臂部位咬2次，致乙○○因而受有左上臂咬
    傷之普通傷害。
  (四)經乙○○分別於犯罪事實欄一(一)所示時間，由其同住上址之
    妹妹林玉君持照相機將乙○○所受如犯罪事實欄一(一)所示傷
    勢拍照存證，乙○○並就醫診治；於犯罪事實欄一(二)所示時
    間之後數日，由家人將乙○○所受如犯罪事實欄一(二)所示傷
    勢拍照存證；於犯罪事實欄一(三)所示時間，由家人以照相機
    將乙○○所受如犯罪事實欄一(三)所示傷勢拍照存證，乙○○
    並就醫診治。嗣乙○○於98年6月22日提出告訴，始查知上
    情。
二、案經乙○○訴請臺灣彰化地方法院檢察署檢察官偵查起訴。
    理  由
壹、證據能力之說明：
一、按檢察官職司追訴犯罪，就審判程式之訴訟構造言，檢察官
    係屬與被告相對立之當事人一方，偵查中對被告以外之人所
    為之偵查筆錄，或被告以外之人向檢察官所提之書面陳述，
    性質上均屬傳聞證據。自理論上言，如未予被告反對詰問、
    適當辯解之機會，一律准其為證據，似有違當事人進行主義
    之精神，對被告之防禦權亦有所妨礙；然而現階段刑事訴訟
    法規定檢察官代表國家偵查犯罪、實施公訴，必須對於被告
    之犯罪事實負舉證之責，依法其有訊問被告、證人及鑑定人
    之權，證人、鑑定人且須具結，而實務運作時，偵查中檢察
    官向被告以外之人所取得之陳述，原則上均能遵守法律規定
    ，不致違法取供，其可信性極高，為兼顧理論與實務，乃於
    修正刑事訴訟法時，增列第159條之1第2項，明定被告以外
    之人（含被害人、證人等）於偵查中向檢察官所為之陳述，
    除顯有不可信之情況者外，得為證據，並於92年9月1日施行
    （最高法院94年度臺上字第7416號判決意旨參照）。又所謂
    「顯有不可信性」，係指陳述是否出於供述者之真意、有無
    違法取供情事之信用性而言，故應就偵查或調查筆錄製作之
    原因、過程及其功能等加以觀察其信用性，據以判斷該傳聞
    證據是否有顯不可信或有特別可信之情況而例外具有證據能
    力，並非對其陳述內容之證明力如何加以論斷，二者之層次
    有別，不容混淆（最高法院94年度臺上字第629號判決要旨
    可參）。經查，證人即告訴人乙○○、證人即告訴人乙○○
    之妹林玉君分別於檢察官偵查中，以證人之身分，經檢察官
    告以具結之義務及偽證之處罰，經其等具結，而於擔負偽證
    罪處罰之心理下所為，係經以具結擔保其等證述之真實性；
    且證人乙○○、林玉君分別於檢察官訊問時之證述（參見臺
    灣彰化地方法院檢察署98年度偵字第5522號偵查卷宗(一)第76
    頁至第80頁、偵查卷宗(二)第193頁至第195頁），並無證據顯
    示係遭受強暴、脅迫、詐欺、利誘等外力干擾情形，或在影
    響其心理狀況致妨礙其自由陳述等顯不可信之情況下所為。
    上揭證人分別於偵查中所為之陳述既無顯不可信之情況，依
    上開說明，自均具有證據能力。
二、以下本案所引用被告以外之人於審判外之言詞或書面陳述（
    除理由欄一(一)所述部分外），而不符合刑事訴訟法第159條
    之1至第159條之4之規定者，均經本院於審理時當庭提示而
    為合法之調查，檢察官及被告丙○○於本院調查證據時，均
    未表示不同意作為證據，且至言詞辯論終結前亦均未聲明異
    議，本院審酌前開陳述及書面陳述作成之情況，均無違法或
    不當取證之情事，亦無顯不可信之情況，故認為適當而均得
    作為證據。是前開證據，依刑事訴訟法第159條之5之規定，
    均具有證據能力，此先予敘明。
貳、實體之說明：
一、訊據上訴人即被告（下稱被告）丙○○固不否認於犯罪事實
    欄一(一)、(二)、(三)所示時、地，因家庭細故與其夫即告訴人乙
    ○○發生口角爭執之事實，惟矢口否認有何傷害犯行，辯稱
    ：就犯罪事實欄一(一)所示部分，伊並未持鐵製熱水瓶毆打告
    訴人乙○○，當天只有口角爭吵而已；就犯罪事實欄一(二)所
    示部分，係因告訴人乙○○未事先告知欲以伊的金錢購買冰
    箱發生爭執，伊亦僅有輕捏他的右大腿1下，不知告訴人乙
    ○○傷勢如何而來；就犯罪事實欄一(三)所示部分，則係因前
    1日晚上乙○○將伊吵醒，並質問伊為何不起床泡牛奶給正
    在哭鬧之小孩喝，伊表示因為做家事很累，未聽見小孩哭鬧
    ，乙○○隨即開始對伊辱罵，嗣於當日上午8時許，伊見乙
    ○○欲下樓將上開爭執經過告知乙○○之父母時，情急之中
    欲阻止乙○○下樓，僅張口輕咬乙○○之左手上臂1下並抱
    住他的大腿，乙○○隨即將伊推開並下樓，乙○○之左手臂
    不可能會有傷云云。惟查：
  (一)被告於97年6月6日與告訴人乙○○結婚，乙○○為被告之配
    偶，業據證人即告訴人乙○○分別於偵查中、原審審理時具
    結證述屬實，且為被告所自承，並有全戶戶籍資料查詢結果
    2紙（參見原審卷宗(一)）附卷可參，是被告於行為時為乙○
    ○之配偶，與乙○○彼此間，具有家庭暴力防治法第3條第1
    款所規定「配偶」之家庭成員關係，應可認定。
  (二)就犯罪事實欄一(一)所示部分：此部分犯罪事實，業據證人即
    告訴人乙○○分別於偵查中、原審審理時具結證述：伊與被
    告於98年1月31日凌晨1時許，在彰化縣彰化市○○路33巷16
    弄3號3樓住處房間內，就是否返回娘家、寒假外出遊玩時間
    長短而發生口角爭執後，被告竟持鐵製熱水瓶1個，朝伊左
    手臂部位毆打多次，致伊因而受有上臂挫傷之傷害，上開熱
    水瓶為伊所有之物。嗣伊下樓，因遇見妹妹林玉君，遂請林
    玉君持照相機將伊的傷勢拍照存證，伊並就醫診治等語（參
    見臺灣彰化地方法院檢察署98年度偵字第5522號偵查卷宗(一)
    第76頁至第80頁；原審卷第101至104頁）明確，核與證人即
    乙○○之妹林玉君於偵查中具結所證：伊於98年1月31日凌
    晨，準備與父母開車至機場搭機出國，故對於當天的印象深
    刻，因前晚被告與乙○○發生爭執，當天凌晨零時許，伊正
    在2樓房間內整理行李，後來伊上床睡覺至當天凌晨1時10分
    許，乙○○跑到伊房間將伊搖醒，並要求伊幫忙拍照，伊詢
    問乙○○被何物毆傷，乙○○表示係遭熱水瓶打擊，所以看
    起來紅紫色的等語（參見臺灣彰化地方法院檢察署98年度偵
    字第5522號偵查卷宗(二)第193頁至第195頁）亦大致相符，並
    有案發後告訴人受傷之照片3張（參見臺灣彰化地方法院檢
    察署98年度偵字第5522號偵查卷宗(一)第89頁至第90頁）、秀
    傳醫療社團法人秀傳紀念醫院98年7月22日明秀（醫）字第
    0981003號函檢附之診斷證明書1紙（參見臺灣彰化地方法院
    檢察署98年度偵字第5522號偵查卷宗(二)第197頁至第198頁）
    附卷可參，即被告亦不否認當天晚上曾與乙○○發生口角之
    事實，參諸本案發生地點係在被告與乙○○之房間內，具有
    相當隱密性，發生時間亦在深夜，案發時在場之人僅有被告
    及乙○○2人，而乙○○證述發生爭執及受傷經過，前後一
    致，並有上開佐證以為補強，本院認證人乙○○上揭所述，
    因伊與被告發生爭執後，遭被告持熱水瓶毆打成傷等語，應
    堪採信。被告此部分所辯，核與上開事證不符，應係避重就
    輕之詞，自不足採信。
  (三)犯罪事實欄一(二)所示部分：此部分犯罪事實，亦據證人即告
    訴人乙○○分別於偵查中、原審審理時具結證述：伊於98年
    3月16日晚上8時許，在臺中市市○路123號5樓之5居處內，
    因與被告就訂購冰箱付款問題而發生口角爭執，被告徒手朝
    伊之右大腿部位一直搥打，致使伊因而受有右大腿瘀傷之傷
    害，因僅有瘀傷並未破皮，故未就醫，案發後約1週，伊穿
    短褲時，經家人發現上揭傷勢，並詢問受傷原因，伊才向家
    人表示係遭被告毆打所致，並由家人將伊之傷勢拍照存證等
    語（參見臺灣彰化地方法院檢察署98年度偵字第5522號偵查
    卷宗(一)第76頁至第80頁；原審卷第1011至104頁）明確，且
    有案發後告訴人之傷勢照片2張（參見臺灣彰化地方法院檢
    察署98年度偵字第5522號偵查卷宗(一)第91頁）附卷可稽，參
    諸被告亦自承，當天係因乙○○未事先告知欲以伊的金錢購
    買冰箱而發生爭執，伊僅有輕捏他的右大腿1下等語，顯見
    兩人當天確有因購買冰箱而發生口角爭執之事實，並審酌證
    人乙○○證述發生爭執及受傷經過，前後陳述一致，並有上
    開佐證補強，故證人乙○○所述其因此而遭被告毆打，亦與
    經驗法則無違，應可採信。又被告雖質疑告訴人此部分應不
    可能成傷，惟查，證人乙○○已明確證述，因遭被告毆打後
    僅有瘀傷並未破皮，故未就醫，案發後約1週，伊穿短褲時
    ，經家人發現上揭傷勢，並詢問受傷原因，伊才向家人表示
    係遭被告毆打所致，並由家人將伊的傷勢拍照存證等語，已
    詳細說明當初未就醫治療之原因，且有案發後告訴人之傷勢
    照片2張可參，而參諸該2張傷勢照片，亦確僅有瘀傷而無破
    皮，且瘀傷情況並不嚴重，足見告訴人所述非虛，此部分之
    事實亦堪認定。被告此部分所辯，僅有以手輕捏乙○○1次
    ，其不可能有傷云云，核與前揭事證不符，亦屬避重就輕之
    詞，自不足採信。
  (四)犯罪事實欄一(三)所示部分：此部分犯罪事實，亦據證人即告
    訴人乙○○分別於偵查中、原審審理時具結證述：伊於98年
    5月23日上午8時許，在彰化縣彰化市○○路33巷16弄3號3樓
    住處房間內，欲下樓將昨夜伊與被告發生爭吵之內容告知伊
    父母，而被告竟以嘴朝伊左手臂部位咬2次，致使伊因而受
    有左上臂咬傷之傷害等語（參見臺灣彰化地方法院檢察署98
    年度偵字第5522號偵查卷宗(一)第76頁至第80頁；原審卷第10
    1頁至104頁）明確，並有案發後告訴人家人為其所照之受傷
    照片2張（參見臺灣彰化地方法院檢察署98年度偵字第5522
    號偵查卷宗(一)第92頁）附卷可參，即被告亦不否認有於上開
    時地因欲阻止乙○○下樓告知其父母發生爭執之事而張嘴咬
    乙○○之事實，足見告訴人所證顯屬非虛，且自卷附告訴人
    之受傷照片所示，乙○○左上臂之傷勢顯係遭咬傷，且有2
    處，而此咬傷亦非屬輕咬所致，復有秀傳醫療社團法人秀傳
    紀念醫院之診斷證明書1紙（參見臺灣彰化地方法院檢察署
    98年度偵字第5522號偵查卷宗(一)第2頁）附卷可參，證人乙
    ○○上揭所述，核與上開事證相符，足堪採信。被告此部分
    所辯，僅有輕咬乙○○云云，核與前揭事證不符，亦屬避重
    就輕之詞，自無足採信。
  (五)綜上所述，被告前揭所辯，均不足採信。本案事證已臻明確
    ，被告上揭各次傷害犯行，均堪認定。
二、按稱家庭暴力者，指家庭成員間實施身體或精神上不法侵害
    之行為；又家庭暴力罪者，指家庭成員間故意實施家庭暴力
    行為而成立其他法律所規定之犯罪，家庭暴力防治法第2條
    第1款、第2款分別定有明文。經查，被告與告訴人乙○○間
    ，於被告為前開各次行為時，兩人為配偶關係，屬家庭暴力
    防治法第3條第1款所定之家庭成員關係。核被告就前揭犯罪
    事實欄一(一)、(二)、(三)部分所為，均係犯刑法第277條第1項之
    普通傷害罪，且屬於對家庭成員間實施身體上不法侵害之行
    為，自該當家庭暴力防治法第2條第2款所稱之家庭暴力罪。
    被告所犯上開3罪間，犯意各別，行為互異，應予分論併罰
    。
三、原審認被告罪證明確，依刑法第277條第1項、第41條第1項
    前段、第42條第3項前段、第51條第7款，刑法施行法第1條
    之1第1項、第2項前段，並審酌於現代化法治社會中，任何
    一方之配偶對於存續中之婚姻關係，皆負有信賴之義務，俾
    求婚姻之圓滿，倘遇有家庭糾紛，亦應本於理性、和平之手
    段與態度解決問題，被告為研究所畢業之教育程度，依其智
    識、能力，應無不知之理，僅因與被害人即其夫乙○○間，
    就日常家庭生活細故發生爭執，而對告訴人乙○○心生不滿
    ，不思尋求解決之道，即率性持上揭器物或徒手、張口對告
    訴人乙○○施暴，並致告訴人乙○○分別受有上開傷勢，行
    為確有不該，又迄今尚未與告訴人達成民事和解，惟考量被
    告並無前科，平日素行尚稱良好，而告訴人乙○○受有前開
    傷勢情況尚非嚴重等一切情狀，各量處如原審主文所示之刑
    ，且分別諭知易科罰金、易服勞役之折算標準，並就罰金刑
    部分定其應執行之刑及諭知易服勞役之折算標準，核其認事
    用法並無不當，量刑亦稱妥適。檢察官上訴意旨略以：被告
    不僅否認犯罪，於訴訟上、訴訟外向告訴人之友人、院內同
    仁、投書司法信箱等手段，以不實內容中傷告訴人，箇中苦
    楚非當事人無法體會，量刑雖稍輕但尚可接受，倘被告據以
    提起上訴，懇請駁回其上訴且不附加緩刑等語，經核其應係
    指原判決有未審酌刑法第57條各款事項之疏漏等語，指摘原
    判決不當。惟查，原審已就其量刑理由詳敘如上，核均在法
    定刑範圍之內，亦無失輕之情形，即告訴人亦稱原審量刑雖
    稍輕但尚可接受，則檢察官以原判決有未審酌刑法第57條各
    款事項之疏漏而認原審量刑過輕，即無理由。被告上訴意旨
    ，則仍執前詞否認犯行，指摘原判決不當，亦無理由，均應
    予以駁回。
四、末查，被告前未曾受有期徒刑以上刑之宣告，有臺灣高等法
    院被告前案紀錄表附卷可稽，其因一時失慮，致罹刑典，並
    考量被告與告訴人已就離婚等事件之民事訴訟達成和解，且
    已於99年3月1日與告訴人登記離婚，有全戶戶籍查詢資料及
    臺灣彰化地方法院和解筆錄附卷可稽，被告經此罪刑之宣告
    後，應知警惕而無再犯之虞，本院因認所宣告之刑，以暫不
    執行為適當，併予宣告緩刑2年，並依家庭暴力防治法第38
    條第1項之規定，諭知於緩刑期內付保護管束，用啟自新。
據上論結，應依刑事訴訟法第368條，刑法第74條第1項第1款，
家庭暴力防治法第38條第1項，判決如主文。
本案經檢察官甲○○到庭執行職務。
中    華    民    國    99    年    4    月     12    日
            刑事第八庭  審判長法  官  羅  得  村
                              法  官  簡  源  希
                              法  官  郭  瑞  祥
上列正本證明與原本無異。
不得再上訴。
                              書記官  李  妍  嬅
中    華    民    國    99    年    4    月     12    日
【附錄本案論罪科刑法條全文】：
中華民國刑法第277條第1項
傷害人之身體或健康者，處3 年以下有期徒刑、拘役或1 千元以
下罰金。

司法院資訊處製作；財團法人民間司法改革基金會備份。
